【裁判字號】    99,重訴,417
【裁判日期】    991231
【裁判案由】    侵權行為損害賠償
【裁判全文】
臺灣板橋地方法院民事判決             99年度重訴字第417號
原      告  陳俊諻
被      告  任肇國
訴訟代理人  孫世群律師
上列當事人間侵權行為損害賠償事件，原告就本院99年度簡字第
4376號刑事妨害家庭案件提起附帶民事訴訟，經本院刑事庭以99
年度重附民字第20號裁定移送前來，本院於民國99年12月23日言
詞辯論終結，判決如下：
    主  文
被告應給付原告新臺幣陸拾萬元及自民國九十九年五月二十日起
至清償日止，按週年利率百分之五計算之利息。
原告其餘之訴駁回。
訴訟費用由被告負擔百分之六，餘由原告負擔。
原告以新臺幣貳拾萬元為被告供擔保後，得假執行；但被告如以
新臺幣陸拾萬元為原告預供擔保，得免為假執行。
原告其餘假執行之聲請駁回。
    事實及理由
一、原告起訴主張：
(一)、緣被告任肇國明知訴外人黃菁芳為原告陳俊諻之妻，為有配
    偶之人，且斯時婚姻關係仍存續，竟基於相姦之犯意，於民
    國98年9 月14日晚間某時許，在訴外人黃菁芳位於臺北縣中
    和市○○路○ 段118 號11樓之4 之租屋處發生相姦之性行為
    。嗣原告因於98年7 月間，即查覺被告與訴外人黃菁芳行為
    有異，多次跟蹤，發現渠等行為親密，多次查訪後，始在被
    告與訴外人黃菁芳發生上揭性行為後，在上址發現渠等於性
    行為後擦拭體液之衛生紙1 張，獲悉上情。原告之父親患老
    人癡呆症，母親罹患癌症，原告自身亦罹患癌症，故原告離
    職在家照顧父母及三名稚子，被告竟趁與訴外人黃菁芳同事
    之機會，仍與訴外人黃菁芳發生相姦犯行，導致原告家庭破
    裂，無可挽回，夫妻離婚，訴外人黃菁芳拋下三名稚子及原
    告棄之不理，致原告極為痛苦。被告所為，係不法侵害原告
    基於配偶關係之身分法益。原告係高職畢業，之前從事國泰
    人壽業務員，月收平均約新臺幣（下同）5 萬多元許，事發
    後沒有工作，目前罹患癌症，與訴外人黃菁芳結婚8 年多，
    育有3 子女。為此，爰依民法第184 條第1 項、第195 條第
    1 、3 項規定提起本訴，請求被告賠償精神慰撫金1000萬元
    等語。
(二)、聲明：被告應給付原告1000萬元，及自99年5 月20日起至清
    償日止，按年息5 ％計算之利息。原告願供擔保請准宣告假
    執行。
二、被告答辯則為：
(一)、被告對於有與訴外人黃菁芳通姦之上開犯行，並不爭執，然
    被告係因一時失慮，已受公司懲處，請求從輕酌量，而原告
    及其父母罹患重病，與被告並無關係，故原告請求1000萬元
    精神慰撫金實屬過高等語。
(二)、原告之訴及假執行之聲請均駁回；如受不利之判決，願供擔
    保請准宣告免為假執行。
三、兩造不爭執事項：
(一)、對於本院99年度簡字第4376號、99年度簡上字第1009號刑事
    判決認定之犯罪事實，並不爭執。
四、本院得心證之理由：
(一)、原告前開主張被告與其配偶相姦之事實，業據提出臺灣板橋
    地方法院檢察署檢察官99年度調偵字第235 號起訴書、臺灣
    板橋地方法院99年度簡字第4376號及99年度簡上字第1009號
    刑事判決書為證，且為被告所不爭執，復經本院調閱全案卷
    宗核閱無誤，堪認原告之主張為真實。
(二)、按因故意或過失，不法侵害他人之權利者，負損害賠償責任
    。故意以背於善良風俗之方法，加損害於他人者亦同；不法
    侵害他人之身體、健康、名譽、自由、信用、隱私、貞操，
    或不法侵害其他人格法益而情節重大者，被害人雖非財產上
    之損害，亦得請求賠償相當之金額。此項規定，於不法侵害
    他人基於父、母、子、女或配偶關係之身分法益而情節重大
    者，準用之，民法第184 條第1 項、第195 條第1 項前段、
    第3 項分別定有明文。又婚姻係以夫妻之共同生活為其目的
    、配偶應互相協力保持其共同生活之圓滿安全及幸福，而夫
    妻互守誠實，係為確保其共同生活之圓滿安全及幸福之必要
    條件，故應解為配偶因婚姻契約而互負誠實之義務，配偶之
    一方行為不誠實，破壞共同生活之圓滿安全及幸福者，即為
    違反因婚姻契約之義務而侵害他方之權利（最高法院55年台
    上字第2053號判例參照）。而通姦之足以破壞夫妻間之共同
    生活而非法之所許，此從公序良俗之觀點可得斷言，此即侵
    害他人基於配偶關係之身分法益而情節重大之情形，通姦之
    雙方對於配偶之他方應構成共同侵權行為。經查，本件被告
    明知訴外人黃菁芳為原告之妻，竟與之相姦，是被告即係以
    背於善良風俗之方法，加損害於原告，已構成侵害原告基於
    配偶關係之身分法益，其情節重大，足致使原告在精神上受
    有相當程度之痛苦自明，是原告據此請求被告賠償相當之金
    額，即屬有據。
(三)、次按不法侵害他人之人格權，被害人受有非財產上損害，請
    求加害人賠償相當金額之慰撫金時，法院對於慰撫金之量定
    ，應斟酌實際加害情形、所造成之影響、被害人痛苦之程度
    、兩造之身分地位經濟情形及其他各種狀況，以核定相當之
    數額（最高法院47年台上字第1221號、51年台上字第223 號
    判例參照）。查原告係高職畢業，之前從事國泰人壽業務員
    ，月收入平均約5 萬多元，目前無工作，名下有房屋及土地
    不動產財產各1 筆，1 輛汽車，3 筆投資，財產總額為1,64
    5,956 元，於90年間與訴外人黃菁芳結婚，育有3 子女，98
    年間離婚；被告係大學畢業，未婚，在國泰人壽保險公司任
    職推展主任，98年度薪資收入總額為1,109,996 元、名下有
    國瑞汽車1 輛，目前負欠就學貸款40萬元等情，除經兩造陳
    明在卷，並有兩造之稅務電子閘門財產所得調件明細表、兩
    造學歷證明、兩造戶籍謄本、原告之國泰世華銀行帳戶交易
    明細資料、被告之職位資料及薪津查詢等件附卷可稽。至原
    告主張其父親患老人癡呆症，母親罹患癌症，原告自身亦罹
    患癌症等情，業據其提出行政院國軍退除役官兵輔導委員會
    臺北榮民總醫院第53749 號診斷證明書、第56969 號診斷證
    明書、中華民國身心障礙手冊等為證（見刑事99年度易字第
    1053號卷第26頁以下）。本院審酌上開兩造之身分、地位、
    經濟能力、被告加害之程度、原告所受之損害等一切情狀，
    認原告請求被告賠償非財產上之損害即精神慰撫金1000萬元
    尚屬過高，應予核減為60萬元，方稱允適，逾此金額之請求
    ，則不應准許。
(四)、從而，原告依侵權行為之法律關係，請求被告給付60萬元，
    及自99年5 月20日起至清償日止，按年息5 ％計算之利息，
    為有理由，應予准許；逾此金額之請求，則無理由，不應准
    許。
五、就原告勝訴部分，兩造均陳明願供擔保分別請准宣告假執行
    及免為假執行，是本院爰各酌定相當之擔保金額准許之。至
    原告敗訴部分，其假執行之聲請即失所附麗，應予以駁回。
六、本件判決事證基礎已臻明確，兩造其餘主張、陳述及所提證
    據暨攻擊、防禦方法，經本院審酌後，認與判決結果均無影
    響，爰不一一論述，併予敘明。
七、結論：本件原告之訴為一部有理由，一部無理由。爰依民事
    訴訟法第79條、第390 條第2 項、第392 條第2 項，判決如
    主文。
中    華    民    國    99    年    12    月    31    日
                  民事第三庭  法  官  吳金芳
以上正本係照原本作成。
如對本判決上訴，須於判決送達後20日內向本院提出上訴狀。如
委任律師提起上訴者，應一併繳納上訴審裁判費。
中    華    民    國    99    年    12    月    31    日
                              書記官  陳昭綾

司法院資訊處製作；財團法人民間司法改革基金會備份。
